【裁判字號】    98,訴,1229
【裁判日期】    981228
【裁判案由】    誣告
【裁判全文】
臺灣臺北地方法院刑事判決              98年度訴字第1229號
公  訴  人  臺灣臺北地方法院檢察署檢察官
被      告  甲○○
選任辯護人  羅瑩雪律師
            葉南君律師
上列被告因誣告案件，經檢察官提起公訴（98年度偵字第9910號
），被告於本院準備程序進行中，就被訴事實為有罪之陳述，經
本院告知簡式審判程序意旨，並聽取公訴人、被告及辯護人之意
見後，本院合議庭裁定依簡式審判程序審理，本院判決如下：
    主  文
甲○○意圖他人受刑事處分，向該管公務員誣告，處有期徒刑參
月，緩刑貳年。
    事  實
一、甲○○與乙○○、盧明珠、丁盧明秀係兄弟姐妹關係，甲○
    ○明知於民國91年6 月25日，其與前開3 人一同至國泰世華
    商業銀行民權分行（下稱國泰世華銀行，起訴書誤載為民生
    分行）持其等母親盧玉女（於91年6 月28日因病過世）之存
    摺、印章，填寫取款憑條及「一定金額以上之通貨交易」登
    記簿，共同自盧玉女該行開立之證券活儲帳戶（帳號：0000
    00000000號）內提領新臺幣（下同）750 萬元後，交由乙○
    ○保管，竟意圖使乙○○受刑事處分，於96年12月14日向臺
    灣臺北地方法院檢察署具狀告發乙○○於上揭時間至國泰世
    華銀行冒用其母盧玉女之名義盜領750 萬元，而涉有刑法侵
    占罪嫌云云。嗣經該署檢察官以97年度偵字第14861 號偽造
    文書等案件（下稱前案）偵查後，於97年9 月17日為不起訴
    處分確定，甲○○則於所誣告之案件裁判確定前即自白其誣
    告犯行。
二、案經乙○○訴由臺北市政府警察局中山分局報請臺灣臺北地
    方法院檢察署檢察官偵查起訴。
    理  由
一、程序部分：本件被告甲○○所犯係死刑、無期徒刑或最輕本
    刑為3 年以上有期徒刑以外之罪，其於準備程序中就被訴事
    實為有罪之陳述，經本院告知簡式審判程序之旨，並聽取當
    事人意見後，經本院合議庭依刑事訴訟法第273 條之1 第1
    項規定裁定由受命法官獨任進行簡式審判程序，合先敘明。
二、上開事實，業據被告於本院98年11月30日準備程序及98年12
    月14日審理程序中坦承無誤，核與證人乙○○之指述相符，
    並有證人丁盧明秀、盧明珠之證詞可佐，且有上開刑事告訴
    狀、國泰世華銀行民權分行函覆之「一定金額以上之通貨交
    易」登記簿與取款憑條影本等書證在卷可稽，並有上開前案
    之不起訴處分書等書類存卷為憑，則被告明知共同取款之事
    實，竟因其與乙○○就其母相關遺產之處理有所糾紛即意圖
    使乙○○受刑事處分，而向檢察官等公務員對乙○○提出內
    容顯非實在之刑事告訴（發），其主觀上具有誣告之犯意甚
    明，是堪認被告上開任意性自白核與事實相符而可採信，本
    案事證已臻明確，其犯行堪以認定，自應依法論科。
三、核被告上述所為，係犯刑法第169 條第1 項之意圖他人受刑
    事處分，向該管公務員誣告罪。按犯誣告之罪，於所誣告之
    案件裁判確定前自白者，減輕或免除其刑，刑法第172 條定
    有明文，上訴人既在原審自白其告訴某甲等強借及搶奪行為
    為虛偽，縱其自白當時某甲等之搶奪案件業經檢察官不起訴
    處分確定，但處分確定究與裁判確定不同，是其自白仍不得
    謂非在所誣告之案件裁判確定以前，按照前開說明，自應予
    減輕或免除其刑（最高法院31年上字第2211號判例參照）；
    查被告於本院自白誣告犯行時，雖其所誣告之乙○○涉犯偽
    造文書等之前案業已先由檢察官為不起訴處分確定，此見諸
    各該筆錄、不起訴處分書等件自明，然參照上開判例意旨，
    仍應依刑法第172 條規定，減輕其刑。
四、爰審酌被告此舉造成偵查資源無端浪費，於訴追犯罪公益之
    傷害甚深，且導致告訴人即其胞弟乙○○陷入訟爭之中，犯
    罪之情節非輕，然終究係因事關其等之母遺產處理之事雙方
    有所糾紛而犯本案，並非全然無端，且犯後尚知於本院自白
    坦承犯行，避免司法資源進一步無謂虛耗，並多次表達悔意
    ，態度尚可，暨被告無前科之良好素行、生活狀況、犯罪之
    動機、目的、手段等一切情狀，兼參酌當事人於本院所表示
    之刑度意見，量處如主文所示之刑。
五、末查被告未曾因故意犯罪受有期徒刑以上刑之宣告，此有臺
    灣高等法院被告前案紀錄表1 件在卷可按，其因一時失慮致
    罹刑典，經此偵審教訓應能知所警惕而無再犯之虞，本院綜
    核其個人與家庭環境各情，兼參酌其業已依告訴人乙○○所
    同意之方式捐款20萬元予其母生前長期資助之財團法人臺北
    市濟南基督長老教會，此有感謝狀影本乙紙存卷為憑，且告
    訴人對本案亦表示請法官依法審判，其都可以接受之意見（
    見本院98年11月30日筆錄），是認被告所受之刑之宣告以暫
    不執行為適當，爰併諭知緩刑2 年，以啟自新。
據上論斷，應依刑事訴訟法第273 條之1 第1 項、第299 條第1
項前段，刑法第169 條第1 項、第172 條、第74條第1 項第1 款
，判決如主文。
本案經檢察官郭力菁到庭執行職務。
中    華    民    國    98    年    12    月    28    日
                  刑事第五庭  法  官  吳勇毅
上正本證明與原本無異。
如不服本判決應於收受送達後10日內向本院提出上訴書狀，並應
敘述具體理由；其未敘述上訴理由者，應於上訴期間屆滿後20日
內向本院補提理由書（均須按他造當事人之人數附繕本）「切勿
逕送上級法院」。告訴人或被害人如對於本判決不服者，應具備
理由請求檢察官上訴，其上訴期間之計算係以檢察官收受判決正
本之日期為準。
                              書記官  游秀珠
中    華    民    國    98    年    12    月    29    日
附錄本案論罪科刑之法條：
中華民國刑法第169條
（誣告罪）
意圖他人受刑事或懲戒處分，向該管公務員誣告者，處7 年以下
有期徒刑。
意圖他人受刑事或懲戒處分，而偽造、變造證據，或使用偽造、
變造之證據者，亦同。

司法院資訊處製作；財團法人民間司法改革基金會備份。
